【裁判字號】    99,選上訴,8
【裁判日期】    991130
【裁判案由】    違反公職人員選舉罷免法
【裁判全文】
臺灣高等法院花蓮分院刑事判決         99年度選上訴字第8號
上  訴  人  臺灣花蓮地方法院檢察署檢察官
被      告  張義雄
選任辯護人  曾泰源律師
上列上訴人因違反公職人員選舉罷免法案件，不服臺灣花蓮地方
法院99年度選訴字第22號中華民國99年9月20日第一審判決（起
訴案號：臺灣花蓮地方法院檢察署99年度選偵字第30、33號），
提起上訴，本院判決如下：
    主  文
上訴駁回。
    理  由
一、依刑事訴訟法第350條、第361條、第362條、第367條規定，
    不服地方法院之第一審判決而上訴者，須提出上訴書狀，並
    應敘述具體理由，為上訴必備之程式；其所提出之上訴書狀
    並未敘述上訴理由，或僅曾以言詞陳述上訴理由者，均應於
    上訴期間屆滿後20日內補提理由書於第一審法院。第一審法
    院經形式審查，認逾期未補提上訴理由者，應定期間先命補
    正；逾期未補正者，為上訴不合法律上之程式，應以裁定駁
    回。倘已提出上訴理由，但所提非屬具體理由者，則由第二
    審法院以上訴不合法律上之程式，判決駁回。而所謂具體理
    由，必係依據卷內既有訴訟資料或提出新事證，指摘或表明
    第一審判決有何採證認事、用法或量刑等足以影響判決本旨
    之不當或違法，而構成應予撤銷之具體事由，始克當之（例
    如：依憑證據法則具體指出所採證據何以不具證據能力，或
    依憑卷證資料，明確指出所為證據證明力之判斷如何違背經
    驗、論理法則）；倘僅泛言原判決認定事實錯誤、違背法令
    、量刑失之過重或輕縱，而未依上揭意旨指出具體事由，或
    形式上雖已指出具體事由，然該事由縱使屬實，亦不足以認
    為原判決有何不當或違法者（例如：對不具有調查必要性之
    證據，法院未依聲請調查亦未說明理由，或援用證據不當，
    但除去該證據仍應為同一事實之認定），皆難謂係具體理由
    ，俾與第二審上訴制度在請求第二審法院撤銷、變更第一審
    不當或違法之判決，以實現個案救濟之立法目的相契合，並
    節制濫行上訴（最高法院著有97年度台上字第892號判決可
    參）。
二、本件上訴人不服原審判決，於99年10月1日合法提起上訴，
    形式上雖提出上訴書狀敘述上訴理由，其理由並略以：被告
    於偵訊中堅詞否認犯罪，雖於羈押訊問改稱願意認罪等語，
    然行賄者為達當選目的，無僅向少數對象行賄之理，故其未
    遭查獲之「犯罪黑數」尚多。被告稱僅向邱桂英等少數人行
    賄云云，於自己選情無具體助益，與常理不符；被告對於偵
    查及追查其他犯罪間，查無何具體實益，尚難認有被告以暫
    不執行為適當，或已符合自白減刑、宣告緩刑之要件云云。
三、經查：
(一)、被告對於有投票權人交付賄賂犯行之事實，業於檢察官向原
    審法院聲請羈押訊問時坦承不諱（見原審99年度聲羈字第67
    號卷第5、6頁），並迭於原審表示認罪（見原審卷第17、35
    頁）。原審經依法調查各項相關證據，本於所得之心證，認
    被告上開犯行事證明確，而予依法論罪，業已敘明其所憑之
    證據及論斷之理由，於法並無不合。
(二)、又所稱偵查中之自白，包含向有偵查犯罪職權之司法警察（
    官）自白，以及偵查中檢察官向法院聲請羈押，於法官訊問
    時所為之自白。又自白乃對自己之犯罪事實全部或主要部分
    為肯定供述之謂，且非以其係有罪之肯定為必要，縱時日、
    處所、行為態樣等非構成犯罪事實之要素略有不符，或另有
    阻卻違法、阻卻責任事由存在之主張，亦不影響其為自白（
    最高法院99年度台上字第4962、6152號判決可參）。原審判
    決認為被告係於檢察官向原審法院聲請羈押，在原審法院訊
    問時自白犯行，因當時案件仍在檢察官偵辦中，自屬在偵查
    中自白，遂依公職人員選舉罷免法第99條第5項規定，減輕
    被告之刑，揆諸上開說明可知，並無違誤之處，上訴意旨認
    被告尚難認已符合自白減刑之要件云云，尚有誤會。
(三)、次按量刑之輕重及應否宣告緩刑，係屬事實審法院得依職權
    裁量之事項，苟於量刑時，已依行為人之責任為基礎，並斟
    酌刑法第57條各款所列情狀，而未逾越法定範圍，又未濫用
    其職權，即不得遽指為違法。原審於量刑時，已依上揭規定
    ，審酌被告並無前科，素行良好，為圖謀順利當選而交付賄
    賂，破壞選舉之公平性與正當選舉文化，足以敗壞選舉風氣
    ，斲喪民主政治之常態發展，其犯罪之動機、手段，及其犯
    後坦承犯行，已知悔改等一切情狀，就所犯量處有期徒刑二
    年，並宣告褫奪公權五年。又慮及被告未曾因故意犯罪受有
    期徒刑以上刑之宣告，係因一時思慮欠周，而罹刑章，經此
    偵審程序後，當知所警惕而無再犯之虞，認以暫不執行其刑
    為當，依刑法第74條第1項第1款之規定，遂從長宣告緩刑5
    年，用啟自新，並依刑法第74條第2項第4款之規定，命被告
    向公庫支付20萬元，復說明本件緩刑宣告既係以被告向公庫
    支付上開金額為條件，如被告未支付上開金額，此部分除有
    民事強制執行名義外，檢察官亦得依刑法第75條之1第1項第
    4款之規定聲請法院撤銷上開緩刑等情，有原審判決可按，
    既未逾越法定刑度，又無濫用自由裁量權限之情形，所為之
    量刑亦稱妥適，核無不當或違法之情形。上訴意旨以上開上
    訴理由，泛指被告所為難認有符合緩刑要件云云，並未具體
    指摘原判決有如何採證、認事、用法及量刑等足以影響判決
    本旨之不當或違法之理由，應認其上訴為不合法律上之程式
    ，予以駁回，且不經言詞辯論為之。
四、依刑事訴訟法第367條前段、第372條，判決如主文。
中    華    民    國    99    年    11    月    30    日
                       刑事庭審判長法  官  謝志揚
                                   法  官  許仕楓
                                   法  官  李水源
以上正本證明與原本無異。
如不服本判決，應於收受送達後10日內向本院提出上訴書狀，其
未敘述理由者，並得於提起上訴狀後10日內向本院補提理由書（
均須按他造當事人之人數附繕本）「切勿逕送上級法院」。
中    華    民    國    99    年    11    月    30    日
                                   書記官  陳有信

司法院資訊處製作；財團法人民間司法改革基金會備份。
